智慧財產法院行政判決
                                   100年度行商訴字第12號
                                民國100年5月19日辯論終結
原      告　亞周服飾有限公司
代　表　人　楊淑金　　　
訴訟代理人　黃秀珠律師(兼送達代收人)
被      告　經濟部智慧財產局
代　表　人　王美花（局長）住同上
訴訟代理人　林政憓　　　
參  加  人　名佳美股份有限公司
代　表　人　呂清燕  　　
上列當事人間因商標評定事件，原告不服經濟部中華民國99年11
月26日經訴字第09906045690 號訴願決定，提起行政訴訟，本院
依職權命參加人獨立參加本件被告之訴訟，判決如下：
　　主  文
原告之訴駁回。
訴訟費用由原告負擔。
　　事實及理由
一、事實概要：名佳美股份有限公司（下稱名佳美公司）前於民
    國94年4 月15日以「丘比鴨Q DUCK FAMILY 及圖」商標，指
    定使用於商標法施行細則第13條所定修正前商品及服務分類
    表第25類之「內衣、睡衣、汗衫、泳裝、襯衫、運動服、嬰
    兒服、靴鞋、襪子、圍巾、頭巾、領帶、圍兜、肚圍、服飾
    用禦寒手套、腰帶、圍裙」商品，向被告申請註冊，經被告
    核准列為註冊第1184064 號商標（下稱系爭商標，如附圖一
    所示），並於94年12月1 日公告。嗣原告以系爭商標之註冊
    有違商標法第23條第1 項第12款及第13款之規定，對之申請
    評定。案經被告審查，以99年6 月29日中台評字第980279號
    商標評定書為「申請不成立」之處分。原告不服，提起訴願
    ，經經濟部同年11月26日經訴字第09906045690 號決定駁回
    ，遂向本院提起行政訴訟。本院因認本件訴訟之結果，名佳
    美公司之權利或法律上利益將受損害，乃依行政訴訟法第42
    條第1 項之規定，依職權命名佳美公司獨立參加本件被告之
    訴訟。
二、原告聲明求為判決撤銷訴願決定及原處分，被告應撤銷第11
    84064 號「丘比鴨Q DUCK FAMILY 及圖」商標之註冊。並主
    張：
  (一)本件系爭商標確有違反商標法第23條第1項第13款之規定：
  1.系爭商標之英文「Q DUCK FAMILY 」與據以評定之註冊第97
    9668、868475、579333、0000000 、0000000 、0000000 號
    等商標之英文「DUCK」、「eDUCK 」及「KING DUCK 」相較
    ，皆具有明顯之「DUCK」英文字，觀念上均為「鴨」之意，
    由於據以評定商標皆以英文「DUCK」及各式不同型態之鴨圖
    為設計主體，予消費者之印象尤如「DUCK家族（FAMILY）」
    ，係為同一系列之商標，而參加人以口語化用語之「Q 」字
    搭配英文「DUCK FAMILY 」做為系爭商標申請註冊，予人有
    「CUTE」版之「DUCK家族」系列產品之意涵，易被理解為「
    DUCK」系列商標之關聯，雖有中文及鴨圖，然亦不脫離「鴨
    」之觀念意涵，反更突顯同為「DUCK家族」系列，是以，兩
    造商標在異時異地隔離觀察及交易連貫唱呼之際，其觀念、
    讀音均相彷彿，實易致使消費者將系爭商標與據以評定商標
    誤認為同一系列之產品。
  2.是兩造商標屬近似商標，已如前述，原告另附上以同一參加
    人之商標註冊第1119930 號「Q DUCK FAMILY 」之評定書1
    份（見訴願理由書附件２- 中台評字第H00000000 號），依
    該評定書中所述「『Q DUCK FAMILY 』商標圖樣係由單純之
    外文『Q DUCK FAMILY 』組合而成，其與申請評定人據以評
    定之註冊第868475號『DUCK』、第979668號『KING DUCK 』
    、第579333號『私家偵探DUCK』及第1116045 號『eDUCK 』
    等商標圖樣相較，二者皆有相同之外文『DUCK』，在外觀、
    觀念及讀音均有相近之處，以具有普通知識經驗之消費者，
    於購買時施以普通之注意，可能會誤認二者來自同一來源，
    或雖不相同但有關聯之來源，應屬構成近似之商標。」，由
    此可知，依被告審查觀念，「Q DUCK FAMILY 」與「DUCK」
    係屬易致使消費者產生混淆誤認來自同一來源之近似商標無
    疑，而參加人對於該評定撤銷之審定亦未有不服而提出訴願
    ，顯現被評定商標與據以評定商標近似為不爭之事實，斷不
    致因本件系爭商標加上中文及鴨圖即可推翻兩造商標為近似
    之事實，故本件系爭商標有違商標法第23條第1 項第13款之
    規定乃無庸置疑，否則，此例一開，將讓有心人有機可乘而
    以一近似於他人之「外文」商標，加上「中文」及「圖形」
    以聯合式商標提出申請註冊，將有造成商標混淆誤認之虞而
    成困擾者。
  3.另舉一件與本件案情雷同之案例請參訴願理由書附件3-經訴
    字第09706108950 號及兩造商標圖樣，該件之兩造商標分別
    為系爭商標註冊第1250729 號「PANDA FAMILY及熊貓設計圖
    」及據以評定商標註冊第547287號「FIAT PANDA」，雖兩造
    商標之外觀差異極大，然訴願機關所持見解乃為「系爭商標
    於『PANDA 』之後即便另綴有外文『FAMILY』，惟『PAND A
    』字樣加上『FAMILY』，照字面中文意思為『熊貓家族』，
    易被理解成凡『PANDA 』系列商標皆與其有關聯」…「判斷
    商標近似與否，應以商標圖樣整體為觀察，除外觀外，尚包
    括觀念及讀音，有一近似即屬近似商標」…「系爭商標整體
    呈現之熊貓圖及據以異議等商標之外文『PANDA 』觀念均為
    熊貓之意，異時異地通體隔離觀察及交易連貫唱呼之際，其
    觀念、讀意均相彷彿，應屬構成近以之商標」，由此案例可
    證，訴願機關亦認同判斷商標之近似，雖應整體圖樣觀察，
    然並非為唯一判斷依據，即使外觀不同，觀念及讀音近似，
    亦可能造成消費者有淆認誤之疑慮。
  4.本件系爭商標及據以評定商標之商品屬高度類似之商品，易
    使消費者產生混淆誤認：
    (1)本件系爭商標係指定使用於「內衣、睡衣、靴鞋、襪子、
      圍巾、頭巾、領帶、圍兜、肚圍、服飾用禦寒手套、腰帶
      、圍裙」等商品，而據以評定註冊商標第579333、868475
      、979668 、0000000、0000000 、0000000 號商標係指定
      使用於「各種男女服裝、各種男女鞋子、圍巾、頭巾、領
      帶、圍兜、冠帽、禦寒用耳罩、襪子、服飾用禦寒手套、
      腰帶、服飾用皮帶」等商品，二者均係滿足人體穿戴之需
      求，於功能、材料、產製者等因素上具有共同或關聯之處
      ，如果標上相同或近似的商標，依一般社會通念及市場交
      易情形，易使商品消費者誤認其為來自相同或雖不相同但
      有關聯之來源，二者商品間具有類似關係，且屬高度類似
      之商品，易使消費者產生混淆誤認。
    (2)至於被告機關所舉之其他「DUCK」商標，並無與本件系爭
      商標具有相同讓人容易直接聯想之「DUCK家族（FAMILY）
      」字樣，且圖形亦不近似，案情亦與本件有別，是被告機
      關以此比附援引，顯有誤認。
  (二)本件系爭商標亦有違反商標法第23條第1 項第12款之規定：
  1.原告於82年即開始從事服飾、皮包飾品批發買賣業務，至今
    已達16年餘，其所擁有的商標多達上百件，原告除主力推廣
    「鴨圖」之優質品牌外，其「DUCK」、「KING DUCK 」等英
    文更為原告對外銷售產品之主要稱謂，而陸續以不同組合之
    「DUCK」或「KING DUCK 」搭配「鴨圖」向被告機關申請註
    冊於各類產品，皆經核准列為商標註冊第979668、868475、
    579333、0000000 、0000000 、0000000 、0000000 、0000
    000 、0000000 、0000000 、0000000 、0000000 、000000
    0 、0000000 、0000000 、0000000 、0000000 、0000000
    、0000000 、0000000 、0000000 、0000000 、0000000 、
    0000000 、0000000 、0000000 、0000000 、0000000 號（
    見訴願理由書附件1 ：據以評定商標之公報影本），其中註
    冊第868475號「DUCK」商標更在市場行銷已達11年之久，由
    於原告之服飾及皮件產品之品質佳，早已獲得消費者之認同
    及信賴，故原告之商品品質優良、信用卓越，據以評定商標
    之產品早已為一般消費者競相指名為購買對象，而今參加人
    以系爭商標之「Q DUCK FAMILY 」搭配「鴨圖」申請註冊於
    相同於據以評定商標之產品，益加容易使大眾誤以為原告與
    參加人之間有任何經營或組織上之關聯性，因此參加人以近
    似於原告之「Q DUCK FAMILY 」搭配「鴨圖」商標作為系爭
    商標，顯欲利用原告之商標信譽混淆視聽，促銷自己商品，
    故本件實有前開商標法第23條第1 項第12款規定之適用。
  2.據以評定商標之產品已於網路上廣泛銷售（見訴願理由書附
    件4 ：據以評定商標之網路銷售資料影本），其中不難發現
    據以評定商標之商品亦曾於知名入口網站如Yahoo 奇摩等來
    進行販賣銷售，而原告更積極鋪貨於各大百貨公司來銷售據
    以評定商標，如「新光三越」、「太平洋SOGO」、「內湖日
    湖百貨」、「台中中友百貨」、「高雄大統百貨」、「高雄
    大立百貨」、「花蓮遠東百貨」等（見訴願理由書附件5 ：
    據以評定商標之百貨公司賣場資料影本），即可明瞭據以評
    定商標確有銷售之事實。
三、被告聲明求為判決駁回原告之訴，並抗辯：
  (一)商標法第23條第1 項第13款部分：
  1.本件系爭商標係指定使用於「內衣、睡衣、靴鞋、襪子、圍
    巾、頭巾、領帶、圍兜、肚圍、服飾用禦寒手套、腰帶、圍
    裙」等商品，原告之據以評定註冊第579333、868475、9796
    68、0000000 、0000000 、0000000 號等商標係指定使用於
    「各種男女服裝、各種男女鞋子、圍巾、頭巾、領帶、領結
    、圍兜、冠帽、禦寒用耳罩、襪子、服飾用禦寒用手套、腰
    帶、服飾用皮帶」等商品，二者均係滿足人體穿戴之需求，
    於功能、材料、產製者等因素上具有共同或關聯之處，如果
    標上相同或近似的商標，依一般社會通念及市場交易情形，
    易使商品消費者誤認其為來自相同或雖不相同但有關聯之來
    源，二者商品間具有類似關係，且屬高度類似之商品。
  2.前揭條文將混淆誤認之虞與商標近似及商品／服務類似併列
    ，是因為形成商標衝突的主要原因，也是最終的衡量標準乃
    在於相關消費者是否可能會混淆誤認。判斷是否有致混淆誤
    認之虞，仍應綜合考量商標識別性強弱、近似程度等其他存
    在因素。如前所述，本件兩造商標雖指定使用於高度類似之
    商品，惟本件認定無致混淆誤認之理由如下：
    (1)就識別性強弱而言，本件系爭商標係由中文「丘比鴨」、
      外文「Q DUCK FAMILY 」及一俯臥之鴨子圖案所組成，與
      原告據以評定註冊第579333號「私家偵探DUCK」、第8684
      75號「DUCK」、第979668、0000000 、0000000 號「KING
      DUCK」、第1116045 號「eDUCK 」等商標相較，原告固主
      張二商標皆有外文「DUCK」，然該「DUCK」為習知習見之
      外文單字，並非原告首先作為商標申請註冊，國內外廠商
      以「DUCK」作為商標或商標一部分於各類商品或服務取得
      註冊者，所在多有。被告僅就本件二商標指定之「衣服、
      靴鞋、襪子、圍巾、腰帶」等同一或類似商品，惟查詢早
      於據以評定商標獲准註冊，其商標權尚有效存在者，即有
      註冊第48832 號「唐納鴨DONALD DUCK 」、第40108 號「
      DONALD DUCK & DEVICE」商標、第117025號「達克公爵及
      Gentleman Duck及圖」商標、第390132號「DUCKTALES 」
      商標、第496302號「PLUCKY DUCK & Rep 」商標、第5718
      81號「嘟嘟鴨及圖D.D.DUCK」等商標，於據以評定商標註
      冊後，陸續經被告核准註冊者，亦有註冊第620820號「米
      塔可Big-Duck」、第751852號「Wood Duck 及圖(一)」、第
      783813號「D.D.DUCK及圖」、第831642號「B.B.DUCK」、
      第859983號「US DUCK 及圖」、第933907號「DELUXE DUC
      K 及圖」、第938184號「Angel Duck及圖」、第940709號
      「i-Net Duck」、第958645號「i-net DUCK及圖」等多件
      商標，此有參加人98年11月20日評定答辯理由書附件3 及
      商標檢索結果註記詳表等資料附卷可稽，可見以「DUCK」
      作為商標之文字／圖形一部分之獨創性、識別性低，如佐
      以不同之文字或不同之設計組合，消費者尚非不能區別各
      不同來源。
    (2)本件系爭商標除外文「Q DUCK FAMILY 」外，其另結合俯
      臥之鴨子圖及中文「丘比鴨」佔商標整體較大之比例，係
      屬消費者產生核心印象之部分，而據以評定商標或由不同
      之中文「私家偵探」結合外文「DUCK」所組成、或單獨由
      外文「DUCK」、「KING DUCK 」、「eDUCK 」所構成，二
      商標相較，固均有相同之外文「DUCK」，惟「DUCK」不具
      獨創性，識別性弱，國內外廠商以之作為商標或商標之一
      部分於同一或類似商品或服務取得註冊者，所在多有，已
      如前述，又系爭商標中之外文「DUCK」前後結合「Q 」及
      「FAMILY」而產生整體不同之文義，依前揭說明，原告自
      不得將之單獨割裂觀察。另就二商標之中文，一為「丘比
      鴨」、一為「私家偵探」，二者文字字義顯然有別。綜上
      ，二商標固均有相同之「DUCK」，然因識別性弱，同類商
      品中併存註冊者多，系爭商標有引人注意足資消費者區辨
      其來源之部分，以具有普通知識經驗之消費者，施以普通
      之注意，應仍可區辨二者之差異，其商標近似程度低。
  3.至原告另舉據爭註冊第1249153 、0000000 號「KING DUCK
    」、第1249151 號「KING DUCK FOR ONLY THE BEST YOU MU
    ST BE 及圖」、第1249152 號「KING DUCK 及圖」、第1326
    525 、0000000 號「KING DUCK 及圖」、0000000 號「UOMO
    DUCK及圖」、第1323942 號「KING DUCK CASUAL及圖」、第
    1339874 號「DUCK及圖」等件商標之申請註冊日均晚於或同
    於系爭商標之申請註冊日（94年4 月15日），從而前揭9件
    據以評定商標自無拘束系爭商標於同一或類似商品申請註冊
    之效力，併予敘明。
  4.據上論結，本件二商標所指定使用之商品間雖存在高度之類
    似關係，惟爭議外文「DUCK」之獨創性、識別性低，國內外
    廠商於同類商品中以之作為商標一部分註冊者，不乏其例，
    二商標構成近似程度較低，原告復無事證證明消費者有因實
    際使用而發生混淆誤認等相關情事，是以存在因素客觀判斷
    ，尚難認為相關消費者有可能會誤認二商標之商品為同一來
    源之系列商品，或者誤認二商標之使用人間存在關係企業、
    授權關係、加盟關係或其他類似關係，而產生混淆誤認情事
    ，是系爭商標之註冊自無前開商標法第23條第1 項第13款規
    定之適用。
  (二)商標法第23條第1 項第12款部分：
  1.原告固主張據以評定商標之「DUCK」、「KING DUCK 」及「
    鴨圖」等圖樣，係其自82年起標示使用於服飾、皮包飾品批
    發買賣業務上，至今已達16年餘，擁有之商標多達百件，其
    中註冊第868475號「DUCK」商標更在市場行銷已達11年之久
    ，為消費者競相指名購買對象，屬一著名商標云云。惟據原
    告於99年8 月20日訴願理由書所檢送相關證據資料觀之，其
    中訴願理由書附件1 為據以評定諸商標註冊資料（同98年10
    月16日商標評定理由書附件1 ），並非據以評定諸商標之使
    用證據；另訴願理由書附件4 為據以評定之「KING DUCK 」
    商標商品（休閒衫等）於「YAHOO 奇摩拍賣」或「露天拍賣
    」網站行銷之網頁資料（同99年2 月24日商標評定補充理由
    書(一)附件2 ），不論其上所顯示之拍賣開始時間（西元2010
    年2 月21日）、商品價格與運費更新時間（西元2009 年8月
    23日、西元2009年4 月21日）或拍賣結束時間（西元2010年
    3 月1 日）均晚於系爭商標申請註冊日（94年4 月15 日 ）
    ；而訴願理由書附件5 為據以評定之「KING DUCK 」商標商
    品銷售通路資料（同前述商標評定補充理由書（一）附件3
    ），該等資料僅顯示查詢日期（西元2010年8 月5 日）或品
    牌活動時間（例如西元2010年8 月6 日至8 月16日）等日期
    ，除晚於系爭商標申請註冊日外，亦無從知悉據以評定商標
    商品在「新光三越百貨」（台北站前店）、宜蘭「友愛百貨
    」、台北日湖生活百貨及「太平洋百貨」（雙和店）等通路
    設專櫃行銷商品之時間及期間。此外，原告並未檢附商品銷
    售數量、金額之相關資料，如發票、行銷單據、進（出）口
    單據、市場占有率等資料供參。是依原告所檢附現有證據資
    料，尚不足以證明系爭商標於94年4 月15日申請註冊前，據
    以評定諸商標所表彰之識別性與信譽已廣為我國相關事業或
    消費者所普遍認知而為著名商標。
  2.系爭商標與據以評定商標相較，固均有「DUCK」1 字及觀念
    相通之「鴨子設計圖」，然除衡酌前述理由一、(二)所述，「
    DUCK」為習知習見之外文，識別性不高外，且由該等檢索資
    料可以得知，與其概念相仿之「鴨子設計圖」亦為習知習見
    之動物圖案，國內外廠商以之作為商標或商標之一部分於各
    類商品或服務取得註冊者不乏其例。又系爭商標中之外文「
    DUCK」，依前揭說明所佔比例甚小，另二商標之鴨圖觀察，
    一為俯臥、一為側身或站立姿態，二者鴨圖之設計意匠、外
    觀並不相同。此外，參加人於98年11月20日評定答辯書理由
    二及三(三)中並舉早在民國90年即以俯臥之鴨圖於他類商品申
    准註冊第995358、999257號「ㄚ子尼及圖」等多件商標，其
    後二造俯臥及站立之鴉圖於第18、24、25類「皮包、毛巾、
    衣服」等商品亦有併存註冊之事實，更得證明二者鴨子設計
    圖予消費者尚得區辨。則系爭商標以中文「丘比鴨」、「Q
    DUCK FAMILY 」及鴨子設計圖之組合與據以評定諸商標相較
    ，二商標整體外觀予消費者仍得區辨，構成近似程度低。
  3.綜上所述，依原告檢送之行銷事證，除不足認定據以評定商
    標已達著名之程度外，再參酌二商標爭議之「DUCK」1 字及
    「鴨子圖」之獨創性、識別性低，普遍已為國內外廠商作為
    商標或商標一部分普遍註冊使用於各類商品／服務，二商標
    構成近似程度較低等因素加以判斷，系爭商標之註冊，應無
    致相關公眾對其所表彰商品之來源或產製主體發生混淆誤認
    之虞，亦無減損據以評定商標之識別性或信譽之虞，應無首
    揭法條規定之適用。至原告所舉被告99年2 月26日中台評字
    第H0 0980277號商標評定書及經濟部訴願會97年6 月23日經
    訴字第09706108950 號訴願決定書（見99年8 月20日訴願理
    由書附件2 、3 ），謂依同理外文「DUCK」與「Q DUCK FAM
    ILY 」商標應屬近似商標一節，經查該等案例所涉商標圖樣
    與系爭商標尚有差異，案情有別，且依商標審查個案拘束原
    則，尚不得比附援引，執為本件之有利論據，併予敘明。
四、參加人經合法通知未到場，亦未提出任何書狀為陳述。
五、本院得心證之理由：
  (一)按「商標之註冊違反第23條第1 項或第59條第4 項規定之情
    形者，利害關係人或審查人員得申請或提請商標專責機關評
    定其註冊」、「評定商標之註冊有無違法事由，依其註冊公
    告時之規定」，商標法第50條第1 項、第52條分別定有明文
    。系爭商標係於94年12月1 日公告註冊，其商標之評定核應
    適用92年5月28日修正公布之商標法。
  (二)關於商標法第23條第1項第13款部分：
  1.按商標「相同或近似於他人同一或類似商品或服務之註冊商
    標或申請在先之商標，有致相關消費者混淆誤認之虞者」不
    得註冊，為商標法第23條第1 項第13款所明定，是以商標相
    同或近似為上開條款不得註冊事由之要件。而所謂商標近似
    係指二商標予人之整體印象有其相近之處，於其作為商品／
    服務標示時，具有普通知識經驗之消費者，於購買時施以普
    通之注意，易於誤認二商品／服務來自同一來源或誤認不同
    來源之間有所關聯。又所謂「有致相關消費者混淆誤認之虞
    者」，係指兩商標因相同或構成近似，致使相關消費者誤認
    為同一商標，或雖不致誤認兩商標為同一商標，但極有可能
    誤認兩商標之商品或服務為同一來源之系列商品或服務，或
    誤認兩商標之使用人間存在關係企業、授權關係、加盟關係
    或其他類似關係而言。
　2.本件據以評定商標分別如附圖二至二十三所示，其中附圖二
  　至七之據以評定商標申請日期均早於系爭商標，得為評定系
    爭商標是否有商標法第23條第1 項第13款適用之證據，另附
    圖八至二十三之據以評定商標，申請日期或與系爭商標相同
    ，或晚於系爭商標，自無拘束系爭商標於同一或類似商品申
    請註冊之效力，均不得據以為評定系爭商標是否有本款之適
    用，核先敘明。
  3.系爭商標指定使用之「內衣、睡衣、汗衫、泳裝、襯衫、運
    動服、嬰兒服、靴鞋、襪子、圍巾、頭巾、領帶、圍兜、肚
    圍、服飾用禦寒手套、腰帶、圍裙」商品，與如附圖二至七
    據以評定商標分別指定使用之「各種男女休閒服、運動服、
    Ｔ恤、西服、夾克、棒球服」、「各種男女服裝」、「衣服
    、男裝、女裝、內衣、汗衫、Ｔ恤、內褲、毛衣、背心、童
    裝、套裝、洋裝、嬰兒服、休閒服、運動裝、大衣、茄克、
    襯衫、禮服、皮衣、披肩、游泳衣、旗袍、和服、西褲」、
    「女鞋、男鞋、鞋、涼鞋、拖鞋、雨鞋、布鞋、皮鞋、木屐
    、運動鞋、滑雪鞋、休閒鞋、嬰兒鞋、鞋底、鞋墊、鞋跟、
    鞋套、釘鞋、童鞋」、「褲襪、絲襪、吊襪帶、吊褲帶、襪
    套、襪子」、「各種男女服裝、各種男女鞋子、圍巾、頭巾
    、領帶、領結、尿布、圍兜、冠帽、禦寒用耳罩、襪子、服
    飾用禦寒用手套、腰帶、服飾用皮帶」商品均係滿足人類身
    體穿戴需求之商品，於功能、材料、產製者等因素上具有共
    同或關聯之處，如果標上相同或近似的商標，依一般社會通
    念及市場交易情形，易使商品消費者誤認其為來自相同或雖
    不相同但有關聯之來源，二者商品間具有同一或類似關係，
    且屬高度類似之商品。
  4.惟查，前揭條文將混淆誤認之虞與商標近似及商品／服務類
    似併列，是因為形成商標衝突的主要原因，也是最終的衡量
    標準乃在於相關消費者是否可能會混淆誤認。判斷是否有致
    混淆誤認之虞，仍應綜合考量商標識別性強弱、近似程度等
    其他存在因素。如前所述，本件兩造商標雖指定使用於高度
    類似之商品，但本件無致混淆誤認，理由如下：
    (1)就識別性強弱而言，系爭商標係由中文「丘比鴨」、外文
      「Q DUCK FAMILY 」及一俯臥之鴨子圖案所組成，與原告
　　　如附圖二至七所示之據以評定商標相較，固皆有外文「DU
  　　CK」，然而「DUCK」為習知習見之外文單字，並非原告首
    　先作為商標申請註冊，國內外廠商以「DUCK」作為商標或
      商標一部分於各類商品或服務取得註冊者，所在多有。經
      被告就本件二商標指定之「衣服、靴鞋、襪子、圍巾、腰
      帶」等同一或類似商品，即可查得早於據以評定商標獲准
      註冊且其商標權尚有效存在者，即有註冊第48832 號「唐
      納鴨DONALD DUCK 」、第40108 號「DONALD DUCK & DEVI
      CE」商標、第117025號「達克公爵及Gentleman Duck及圖
      」商標、第390132號「DUCKTALES 」商標、第496302號「
      PLUCKY DUCK & Rep 」商標、第571881號「嘟嘟鴨及圖
  　　D.D.DUCK」等商標，於據以評定商標註冊後，陸續經被告
      核准註冊者，亦有註冊第620820號「米塔可Big-Duck」、
      第751852號「Wood Duck 及圖(一)」、第783813號「D.D.DU
      CK及圖」、第831642號「B.B.DUCK」、第859983號「USDU
      CK及圖」、第933907號「DELUXE DUCK 及圖」、第938184
      號「Angel Duck及圖」、第940709號「i-Net Duck」、第
      95 8645 號「i-net DUCK及圖」等多件商標，此有參加人
      之98 年11 月20日評定答辯理由書附件3 及智慧局商標檢
      索結果註記詳表等資料附卷可稽（見評定卷第64至66頁、
      第181 至190 頁），可見以「DUCK」作為商標之文字／圖
      形一部分之獨創性、識別性低，如佐以不同之文字或不同
      之設計組合，消費者尚非不能區別各不同來源。
    (2)就二商標近似程度而言，商標近似之判斷得就二商標外觀
      、觀念及讀音為觀察。而判斷商標近似，應以商標圖樣整
      體為觀察，乃係由於商標呈現在商品／服務之消費者眼前
      的是整體圖樣，而非割裂為各部分分別呈現（經濟部智慧
      財產局「混淆誤認審查基準」5.2.3 參照）。本件系爭商
      標除外文「Q DUCK FAMILY 」外，其另結合俯臥之鴨子圖
      及中文「丘比鴨」佔商標整體較大之比例，係屬消費者產
      生核心印象之部分，而如附圖二至七所示之據以評定商標
      或由不同之中文「私家偵探」結合外文「DUCK」所組成、
      或單獨由外文「DUCK」、「KING DUCK 」、「eDUCK 」所
      構成。二商標相較，固均有相同之外文「DUCK」，惟「DU
      CK」不具獨創性，識別性弱，國內外廠商以之作為商標或
      商標之一部分於同一或類似商品或服務取得註冊者，所在
      多有，已如前述，又系爭商標中之外文「DUCK」前後結合
      「Q 」及「FAMILY」而產生整體不同之文義，依前揭說明
      ，自不得將之單獨割裂觀察。另就二商標之中文，一為「
      丘比鴨」、一為「私家偵探」，二者文字字義顯然有別。
      承上，二商標固均有相同之「DUCK」，然因識別性弱，同
      類商品中併存註冊者多，系爭商標有引人注意足資消費者
      區辨其來源之部分，以具有普通知識經驗之消費者，施以
      普通之注意，應仍可區辨二者之差異，其商標近似程度低
      。
  5.就商標法第23條第1 項第13款有致相關消費者混淆誤認之虞
    關於「混淆誤認之虞」之判斷，可參考因素雖包括商標識別
    性之強弱、商標是否近似暨其近似之程度、商品／服務是否
    類似暨其類似之程度、先權利人多角化經營之情形、實際混
    淆誤認之情事、相關消費者對各商標熟悉之程度、系爭商標
    之申請人是否善意、其他混淆誤認之因素（見「混淆誤認之
    虞」審查基準4 、判斷有無混淆誤認之虞之參考因素）。惟
    各因素參酌之必要及其程度均視個案具體案情而定，並非各
    個因素均須逐一參考並加以論述始為合法，併予陳明。
　6.據上論結，本件二商標所指定使用之商品間雖存在同一或高
　  度之類似關係，惟二商標圖樣之外文「DUCK」之獨創性、識
    別性低，國內外廠商於同類商品中以之作為商標一部分註冊
    者，不乏其例，且二商標構成近似程度較低，原告復無事證
    證明消費者有因實際使用而發生混淆誤認等相關情事，是以
    存在因素客觀判斷，尚難認為相關消費者有可能會誤認二商
    標之商品為同一來源之系列商品，或者誤認二商標之使用人
    間存在關係企業、授權關係、加盟關係或其他類似關係，而
　　產生混淆誤認情事。是以，系爭商標之註冊自無商標法第23
  　條第1項第13款規定之適用。
  (三)關於商標法第23條第1項第12款部分：
  1.按商標法第23條第1 項第12款本文規定，商標「相同或近似
    於他人著名商標或標章，有致相關公眾混淆誤認之虞，或有
    減損著名商標或標章之識別性或信譽之虞者」，不得註冊。
    故本款之適用須據以評定商標已達著名程度，始足當之。而
　　依商標法施行細則第16條規定，本法所稱之著名，指有客觀
  　證據足以認定已廣為相關事業或消費者所普遍認知者。
  2.本件原告固主張如附圖二至二十三之據以評定商標「DUCK」
    、「KING DUCK 」及「鴨圖」係其自民國82年起標示使用於
    服飾、皮包飾品批發買賣業務上，至今已達16年餘，擁有之
    商標多達百件，其中如附圖三之據以評定商標圖樣「DUCK」
    更在市場行銷已達11年之久，為消費者競相指名購買對象，
    屬一著名商標云云。惟查，依據原告於99年8 月20日訴願理
    由書所檢送相關證據資料觀之，其中訴願理由書附件1 為據
    以評定諸商標註冊資料（同98年10月16日商標評定理由書附
    件1 ），並非據以評定諸商標之使用證據；另訴願理由書附
    件4 為據以評定之「KING DUCK 」商標商品（休閒衫等）於
    「YAHOO 奇摩拍賣」或「露天拍賣」網站行銷之網頁資料（
    同99年2 月24日商標評定補充理由書(一)附件2 ），經核不論
    其上所顯示之拍賣開始時間（西元2010年2 月21日）、商品
    價格與運費更新時間（西元2009年8 月23日、2009年4 月21
    日）或拍賣結束時間（西元2010年3 月1 日）均晚於系爭商
    標申請註冊日（94年4 月15日）；而訴願理由書附件5 為據
    以評定之「KING DUCK 」商標商品銷售通路資料（同前述商
    標評定補充理由書(一)附件3 ）僅顯示查詢日期（西元2010年
    8 月5 日）或品牌活動時間（例如西元2010年8 月6 日至8
    月16日）等日期，除晚於系爭商標申請註冊日外，亦無從知
    悉據以評定商標商品在「新光三越百貨」（台北站前店）、
    宜蘭「友愛百貨」、臺北日湖生活百貨及「太平洋百貨」（
    雙和店）等通路設專櫃行銷商品之時間及期間。此外，原告
    並未檢附商品銷售數量、金額之相關資料，如發票、行銷單
    據、進（出）口單據、市場占有率等資料供審酌。是以，依
    原告所檢附現有證據資料，尚不足以證明系爭商標於94年4
    月15日申請註冊前，據以評定諸商標所表彰之識別性與信譽
    已廣為我國相關事業或消費者所普遍認知而為著名商標。
　3.又查，系爭商標與據以評定商標相較，固均有「DUCK」1 字
    及「鴨子設計圖」，然除衡酌前述「DUCK」為習知習見之外
    文，識別性不高之理由外，由上揭檢索資料可以得知，據以
    評定商標與系爭商標之「鴨子設計圖」亦為習知習見之動物
    圖案，國內外廠商以之作為商標或商標之一部分於各類商品
    或服務取得註冊者不乏其例。再者，系爭商標中之外文「DU
    CK」，在其整體圖樣中所佔比例甚小，且就二商標之鴨圖觀
    察，一為俯臥、一為側身或站立姿態，二者鴨圖之設計意匠
    、外觀並不相同。此外，參加人於98年11月20日評定答辯書
    理由二及三(三)提出早在民國90年即以俯臥之鴨圖於他類商品
    申准註冊第995358、999257號「ㄚ子尼及圖」等多件商標，
    其後原告與參加人之俯臥及站立鴉圖於第18、24、25類「皮
    包、毛巾、衣服」等商品亦有併存註冊之事實（見評定卷第
    51頁正反面、第53頁正反面），益證二商標之鴨子設計圖予
    消費者尚得區辨。則系爭商標以中文「丘比鴨」、「QDUCK
    FAMILY」及鴨子設計圖之組合與據以評定諸商標相較，二商
    標整體外觀予消費者仍得區辨，構成近似程度低。
  4.綜上所述，依原告檢送之行銷事證，除不足認定據以評定商
    標已達著名之程度外，復參酌二商標爭議之「DUCK」1 字及
    「鴨子圖」之獨創性、識別性低，普遍已為國內外廠商作為
    商標或商標一部分普遍註冊使用於各類商品／服務，二商標
    構成近似程度較低等因素加以判斷，可認定系爭商標之註冊
    應無致相關公眾對其所表彰商品之來源或產製主體發生混淆
    誤認之虞，亦無減損據以評定商標之識別性或信譽之虞，應
    無商標法第23條第1 項第12款規定之適用。
  5.至原告提出智慧局99年2 月26日中台評字第H00000000 號商
    標評定書及經濟部訴願會97年6 月23日經訴字第0970610895
    0 號訴願決定書（見訴願卷第30至38頁），主張依同理外文
    「DUCK」與「Q DUCK FAMILY 」商標應屬近似商標一節，但
    查該等案例所涉商標圖樣與系爭商標尚有差異，案情有別，
    且依商標審查個案拘束原則，尚不得比附援引，執為本件之
    有利論據，併此敘明。
六、綜上所述，系爭商標之註冊未違反商標法第23條第1 項第12
    款及第13款規定之情形。被告就系爭商標評定案所為申請不
    成立之處分，於法並無不合，訴願決定予以維持，亦無違誤
    ，原告徒執前詞，訴請撤銷訴願決定及原處分，並請求被告
    應撤銷系爭商標之註冊，核無理由，應予駁回。
七、本件事證已明，兩造其餘主張或答辯，已與本院判決結果無
    影響，爰毋庸一一論述，併此敘明。
據上論結，本件原告之訴為無理由，爰依智慧財產案件審理法第
1條，行政訴訟法第98條第1 項前段，判決如主文。
中　　華　　民　　國　　100　 年　　6　　 月　　9　　 日
                    智慧財產法院第二庭
                          審判長法  官　陳忠行
                                法  官　熊誦梅
                                法  官　曾啟謀
以上正本係照原本作成。
如不服本判決，應於送達後20日內，向本院提出上訴狀並表明上
訴理由，如於本判決宣示後送達前提起上訴者，應於判決送達後
20日內補提上訴理由書（須按他造人數附繕本）。
中　　華　　民　　國　　100　 年　　6　　 月　　9　　 日
　　　　　　　　　　　　　　　  書記官　王月伶